【裁判字號】    91,訴,3724
【裁判日期】    920421
【裁判案由】    房屋稅及地價稅
【裁判全文】
臺北高等行政法院裁定                            九十一年度訴字第三七二四號
    原      告  甲○○
    被      告  臺北市稅捐稽徵處
    代  表  人  乙○○處長）.
右當事人間因房屋稅及地價稅事件，原告不服臺北市政府中華民國九十一年八月十四
日府訴字第○九一一七二四二○○一號訴願決定，提起行政訴訟，本院裁定如左：
    主  文
原告之訴駁回。
訴訟費用由原告負擔。
    理  由
一、按提起行政撤銷訴訟，以有行政機關違法之行政處分存在為前提，所謂行政處分
    ，乃中央或地方機關就公法上具體事件所為之決定或其他公權力措施而對外直接
    發生法律效果之單方行政行為，此觀行政訴訟法第四條第一項、訴願法第三條第
    一項規定甚明。至若行政機關所為單純的事實敘述或理由說明，既不因該項敘述
    或說明而生法律上之效果，自非行政處分，人民對之既不得提起訴願，改制前行
    政法院四十四年度判字第十八號著有判例可參。
二、本件原告於民國（下同）九十一年三月十五日向臺北市政府請求重作處分，主張
    被告就其所有臺北和平西路一段六四號建物及六八號地下室建物之七十六年度至
    九十一年度房屋稅、臺北市○○區○○段四一九四、四四八、四五五之二地號等
    土地之七十六年度至九十年度地價稅計二十件申請案未作處理，經臺北市政府函
    轉被告所屬中正分處受理，該分處以九十一年四月九日北市稽中正乙字第○九一
    六○七七○○○○號函復略以：「．．．經查台端八十七年房屋稅及八十七年至
    八十八年地價稅正在行政救濟中，其餘均重覆申請，且明顯有同一事由重覆申請
    ，依行政機關處理人民陳情案件要點第十六條規定：同一事由，經予適當處理，
    並已明確答復後，而作一再陳情者，不予處理。」等語，核其內容，僅係說明對
    原告申請案件之處理過程，其性質乃單純事實敘述，尚不對外發生准駁之法律上
    效果，揆諸首揭規定及判例意旨，並非行政處分，自不得對之提起行政爭訟。訴
    願決定以上開函復非屬行政處分，不予受理，即無不合。原告提起本件行政訴訟
    ，顯非合法，應予駁回。
三、又按「人民因中央或地方機關對其依法申請之案件，於法令所定期間內應作為而
    不作為，認為其權利或法律上利益受損害者，經依訴願程序後，得向高等行政法
    院提起請求該機關應為行政處分或應為特定內容之行政處分之訴訟。」行政訴訟
    法第五條第一項固有明定。惟查，被告機關對原告所有臺北和平西路一段六四號
    建物及六八號地下室建物之七十六年度至九十一年度房屋稅、臺北市○○區○○
    段四一九四、四四八、四五五之二地號等土地之七十六年度至九十年度地價稅，
    均已按年分別作出課稅處分，被告對原課稅處分不服，亦已先後提起多件行政救
    濟中，原告雖於本院調查時稱其於九十一年三月十五日清查時，發現被告尚有二
    十八件未作復查決定，請求被告作復查決定等語，惟查，姑不論被告就原告請求
    事項已以上函答復，況縱被告確有未按時作成復查決定情事，原告本可依訴願法
    第二條規定，逕行提起訴願，被告上述函復亦非就公法上具體事件所為之決定或
    其他公權力措施而對外直接發生法律效果之單方行政行為，原告起訴亦為不合法
    。
四、據上論斷，本件原告之訴為不合法，爰依行政訴訟法第一百零七條第一項第十款
    、第一百零四條、民事訴訟法第九十五條、第七十八條，裁定如主文。
中      華      民      國    九十二    年      四      月    二十一    日
                     臺 北 高 等 行 政 法 院   第 五 庭
                                             審判長法官  張瓊文
                                                   法官  劉介中
                                                   法官  黃清光
右為正本係照原本作成。
如不服本裁定，應於送達後十日內向本院提出抗告狀（須按他造人數附繕本）。
中      華      民      國    九十二    年      四      月    二十一    日
                                                 書記官  楊子鋒


司法院資訊處製作；財團法人民間司法改革基金會備份。
